臺灣臺北地方法院刑事判決　　　　　　　　　　　　　九十年度交易字第一五八號
　　公　訴　人　臺灣臺北地方法院檢察署檢察官
　　被　　　告　甲○○
　　輔　佐　人
　　即被告之妻　丙○○
右列被告因業務過失傷害案件，經檢察官提起公訴（九十年度調偵字第一一八號），
，本院判決如左：
    主  文
甲○○從事業務之人，因業務上之過失傷害人，處拘役伍拾日，如易科罰金以參佰元
折算壹日。
    事  實
一、甲○○為貨車司機，以駕車送貨為業，為從事駕駛業務之人，其於民國八十九年
    七月廿五日晚間駕駛平日送貨用之車號ＣＺ－一七四六號自用小貨車，沿台北市
    ○○○路三段東往西方向行駛，於當晚十時二十分許行經民生東路、建國北路口
    ，欲自第一車道左轉駛入建國北路由北往南續行時，本應注意汽車行駛至交岔路
    口，轉彎車應讓直行車先行，且當時天候晴、夜間有照明、路面柏油、乾燥、無
    缺陷、無障礙物、視距良好，又無不能注意情事，詎其疏未注意，未禮讓沿民生
    東路西往東直行第四車道、由乙○○所騎乘車號ＤＭＧ—一三二號之輕型機車先
    行，即貿然跟隨前車左轉，致乙○○騎車行經該交岔路口時避煞不及，機車前車
    頭與甲○○駕駛之汽車右車身碰撞倒地，乙○○因而受有頭部受傷合併腦震盪、
    左膝撕裂傷、臉部、右前臂擦傷等傷害。甲○○隨即報警處理，並即向到場員警
    坦承肇事接受裁判。
二、案經乙○○訴請台北市政府警察局中山分局報告台灣台北地方法院檢察署檢察官
    偵查起訴。
    理    由
一、訊據被告甲○○坦承伊確以駕車送貨為業，且有於上揭時、地駕車發生車禍，致
    告訴人乙○○受傷之事實，惟否認伊有過失，辯稱：伊駕車行至交岔路口時，係
    依照號誌跟隨前方車輛左轉，伊於發現告訴人騎乘之機車時即將車煞停，然告訴
    人仍以高速騎乘機車，且未注意車前狀況即衝撞上來方致肇事云云。惟查：
    （一）本件車禍係於被告駕車自民生東路、建國北路口左轉時，在該交岔路口與
          直行民生東路由告訴人所騎乘之機車發生碰撞所致，業據被告迭於警訊、
          偵訊及本院審理中陳述明確。另卷內交通警察大隊道路交通事故補充資料
          表、事發候車損狀況之照片均顯示，肇事後被告駕駛之汽車車損部位在右
          前葉子板及右方車門，告訴人騎乘之機車則係前車頭、前車輪損壞，顯見
          係告訴人騎乘機車，車頭與被告駕駛汽車之右方發生碰撞而肇事；再觀諸
          道路交通事故調查報告表之記載，事發後兩車停放之位置在民生東路西往
          東第四車道與建國北路北往南第一車道交岔口，告訴人騎乘之機車已進入
          交岔路口、被告駕駛之汽車則尚未進入建國北路直行車道等情，均可證本
          件事故係被告所駕駛之轉彎車尚未完成轉彎、於行駛至告訴人行車之直行
          車道時發生。
    （二）按汽車行駛至交岔路口，其行進、轉彎，除應遵守燈光號誌外，尚應注意
          轉彎車應讓直行車先行，此為道路交通安全規則第一百零二條第一款、第
          六款所明定，蓋轉彎車於轉彎尚未完成，進入直行車道前，會先侵入對向
          直行車之車道，轉彎車與直行車之不同動向在同一車道交織，應由侵入他
          方車道之轉彎車禮讓直行車先行，行車秩序及安全方可確保，此即為路權
          歸屬之概念。被告為已考領駕照，從事駕駛業務之人，對此誠難諉稱不知
          。查本件肇事路口為四方岔路，被告駕車沿民生東路東往西行駛，至此交
          岔路口欲左轉建國北路續往南行，伊在起步左轉前，除應注意遵守該交岔
          路口之號誌指示，尚應注意應禮讓對向車道沿民生東路西往東之直行車輛
          先行，而依卷附道路交通事故調查報告表所載，事發當時天候晴、夜間有
          照明、路面柏油、乾燥、無缺陷、無障礙物、視距良好，並無不能注意情
          事，被告竟疏未注意，於起步左轉時僅注意跟隨前車動向，卻未注意禮讓
          在對向車道駛近由告訴人騎乘之直行機車先行而肇事，致告訴人受有如事
          實欄所載之傷害，伊對本件事故之發生為有過失，至屬明確，台北市政府
          交通警察大隊、台北市車輛行車事故鑑定委員會對此車禍之肇因，亦同認
          被告有疏未注意禮讓直行車先行之過失，有交通事故分析研判表、九十一
          年八月二十二日北鑑審字第九一三○二一八四○○號鑑定意見書在卷可參
          。
    （三）被告雖辯稱告訴人於事發時同有未注意車前狀況及超速行駛之過失云云，
          惟本件事發時，路權歸屬直行之告訴人，業如前述，被告突然駛進告訴人
          行車之車道，阻礙該車之行向，致告訴人閃煞不及而致肇事，尚難遽認告
          訴人行車有未注意車前狀況之過失；又遍觀全案卷證，並無告訴人騎車行
          經本件交岔路口係超速行駛之事證，再觀諸被告所提出伊所駕駛汽車於事
          發後車損狀況之照片（九十年度調偵字第一一八號案卷第六、七頁），該
          車右車門因兩車碰撞而略為凹陷，衡情應非受到高速撞擊所致，顯見告訴
          人行車速度應不致如被告所言高達時速八十公里。準此，被告前開辯詞，
          俱難認為真實，並不足採。
    （四）綜上所述，被告於前揭時、地駕車左轉時，未注意禮讓騎乘機車直行之告
          訴人先行，伊對本件事故之發生為有過失，堪予認定。告訴人因本件事故
          受有如事實欄所載之傷害，有台安醫院、馬偕紀念醫院出具之診斷證明書
          可證，告訴人所受傷害與被告之過失行為間並有相當因果關係。本案事證
          明確，被告過失犯行洵堪認定，應依法論科。
二、被告甲○○以駕車送貨為業，業據伊自陳在卷（本院九十一年九月二十四日審判
    筆錄參照）。按汽車駕駛人之駕駛工作，乃隨時可致他人身體生命於危險之行為
    ，並係具有將該行為繼續、反覆行使之地位之人，因此應有經常注意俾免他人於
    危險之特別注意義務。被告駕駛之自小貨車，為伊平日送貨所用，伊並以駕車送
    貨為業，故伊駕駛該車本屬伊社會活動之一，在社會上有特殊之地位，伊本於此
    項地位而駕車，自屬基於社會生活上之地位而反覆執行事務，因此，在此地位之
    駕車，不問其目的為何，均應認係伊業務之範圍，被告辯稱事發時該車並非用以
    載送貨物，即謂駕車非屬業務行為，難認有理由（最高法院七十五年度台上字第
    一六八五號判例意旨參照）。被告因駕駛過失肇事致告訴人成傷，核伊所為，係
    犯刑法第二百八十四條第二項前段之業務過失傷害罪。又被告於肇事後即向到場
    處理事故員警坦承肇事，有警製之自首調查表一紙在卷足憑，為對於未發覺之罪
    自首而接受裁判，應減輕其刑。爰審酌被告之品行、犯罪之手段、所生之危害、
    肇事後迄今未與告訴人達成和解，僅部分賠償告訴人所受損害等情狀，量處如主
    文所示之刑。被告行為後，刑法第四十一條已於九十年一月四日修正，嗣經總統
    於九十年一月十日公布，並自同年一月十二日起生效，依現行刑法第四十一條第
    一項前段：「犯最重本刑為五年以下有期徒刑以下之罪，而受六個月以下有期徒
    刑或拘役之宣告，因身體、教育、職業、家庭之關係或其他正當事由，執行顯有
    困難者，得以一元以上三元以下折算一日，易科罰金」之規定，較諸修正前之刑
    法第四十一條以「犯最重本刑為三年以下有期徒刑以下之刑之罪，而受六月以下
    有期徒刑或拘役之宣告」，始得易科罰金之規定，以修正後現行刑法第四十一條
    第一項前段之規定有利於被告，被告行為時雖在刑法第四十一條修正生效前，惟
    依刑法第二條第一項前段規定，仍應適用裁判時即修正後之刑法第四十一條第一
    項前段規定，諭知易科罰金之折算標準。
據上論斷，依刑事訴訟法第二百九十九條第一項前段，刑法第二條第一項前段、第二
百八十四條第二項前段、第六十二條前段、第四十一條第一項前段，罰金罰鍰提高標
準條例第一條前段、第二條，判決如主文。
本案經檢察官蔡名堯到庭執行職務
中      華      民      國      九十一      年      十     月     八    日
                                      臺灣臺北地方法院交通法庭
                                          法  官  陳婷玉
右正本證明與原本無異。
如不服本判決，應於判決送達後十日內，向本院提出上訴狀。
                                          書記官  陳弘文
中      華      民      國      九十一      年      十      月    十五  日
